臺灣南投地方法院民事簡易判決
111年度投簡字第83號
原　　　告　薛睿麗　　住南投縣草屯鎮草溪路102之50號
　　　　　　薛陽　　　住同上
共      同
訴訟代理人　黃秀蘭律師（財團法人犯罪被害人保護協會指派律
師）
被　　　告　台灣宅配通股份有限公司
　　　　　　　　　　　設新北市中和區圓通路288號
法定代理人　邱純枝　　住同上
訴訟代理人　洪紹棟　　住臺北市南港區三重路19之9號2樓
被      告  莊益政　　住南投縣竹山鎮集山路1段2101號
上列當事人間請求損害賠償事件，經本院刑事庭110年度交重附
民字第11號裁定移送前來，本院於民國111年5月11日言詞辯論終
結，判決如下：
    主  文
被告應連帶給付原告薛睿麗新臺幣64萬2,016元及如附表一所示
之利息。
被告應連帶給付原告薛陽新臺幣50萬元及如附表一所示之利息。
原告其餘之訴駁回。
訴訟費用（除減縮部分外）由兩造按附表二所示之比例負擔。
本判決第1項得假執行。但任一被告如以新臺幣64萬2,016元為原
告薛睿麗供擔保後，得免為假執行。
本判決第2項得假執行。但任一被告如以新臺幣50萬元為原告薛
陽供擔保後，得免為假執行。
    事實及理由
一、按訴狀送達後，原告不得將原訴變更或追加他訴。但有擴張
或減縮應受判決事項之聲明者，不在此限，民事訴訟法第25
5條第1項第3款定有明文。查原告起訴時，原聲明第1及2項
為「㈠被告應連帶給付原告薛睿麗新臺幣（下同）618萬9,3
55元，及自起訴狀繕本送達翌日起至清償日止，按週年利率
1
5％計算之利息；㈡被告應連帶給付原告薛陽600萬元，及自
起訴狀繕本送達翌日起至清償日止，按週年利率5％計算之
利息。」，嗣原告於民國111年5月4日以民事減縮聲明暨準
備狀減縮聲明第1及2項為「㈠被告應連帶給付原告薛睿麗51
8萬9,355元，及自起訴狀繕本送達翌日起至清償日止，按週
年利率5％計算之利息；㈡被告應連帶給付原告薛陽500萬
元，及自起訴狀繕本送達翌日起至清償日止，按週年利率
5％計算之利息。」
二、原告主張：
    被告莊益政係受僱被告台灣宅配通股份有限公司（下稱被告
台灣宅配通公司）之司機，被告莊益政於110年5月19日上午
10時36分許，駕駛車牌號碼057-YW號營業用小貨車（下稱系
爭車輛），沿南投縣草屯鎮防汛道路由西往東方向行駛，駛
至防汛道路與草溪路無號誌之交岔路口（下稱系爭交岔路
口），原應注意行經無號誌之交岔路口應減速慢行，作隨時
停車之準備，且應注意車前狀況，隨時採取必要安全措施，
而依當時天候晴、日間有自然光線、柏油路面乾燥無缺陷、
無障礙物、視距良好，天候路況均佳，並無不能注意之情
事，竟疏未注意及此，貿然前行，適薛謝清妹騎乘車牌號碼
BDY-576號普通重型機車沿草溪路由南往北方向直行駛至系
爭交岔路口時，為被告莊益政所駕駛之系爭車輛撞擊，致薛
謝清妹人車倒地，受有頭、胸、腹及四肢創傷，經送醫救治
後，仍於同日上午11時30分因創傷性休克死亡，原告因過失
不法侵害薛謝清妹致死，自應負侵權行為損害賠償責任。又
被告莊益政事故發生時係受僱被告台灣宅配通公司，且事故
發生時，被告莊益政客觀上正在為被告台灣宅配通公司服勞
務而受其監督，被告台灣宅配通公司亦應依民法188條第1項
本文規定，與被告莊益政負連帶賠償責任。而原告薛睿麗及
薛陽為薛謝清妹之子女，因被告莊益政之過失行為致薛謝清
妹死亡，原告薛睿麗因此支出醫藥費用2,555元及喪葬費用1
8萬6,800元，且原告因此經歷喪親之痛，幸福美滿之家庭陷
2
入愁雲慘霧之中，心情悲痛萬分，精神上受有莫大之痛苦，
被告應連帶賠償原告各600萬元精神慰撫金。準此，原告依
民法184條第1項前段、第188條第1項本文、第191條之2、第
192第1項、194條規定，提起本件訴訟等語，並聲明：如第
一點變更後之聲明所示。
三、被告答辯：
  ㈠被告台灣宅配通公司部分：
    對於被告莊益政於110年5月19日上午10時36分，駕駛系爭車
輛於系爭交岔路口，與薛謝清妹所騎乘之普通重型機車發生
碰撞，致薛謝清妹死亡，並不爭執，而依交通部公路總局臺
中區監理所南投縣區車輛行車事故鑑定會南投縣區第110031
5號鑑定意見書所載，薛謝清妹騎乘普通重型機車行駛至無
號誌交岔路口，未減速慢行，作隨時停車之準備，為肇事次
因。而原告請求被告2人連帶賠償原告精神慰撫金各600萬元
部分，因被告莊益政家庭負擔沉重，育有一子並為家中經濟
支柱，事故發生當時擔任司機工作每月收入約4萬元，經濟
狀況不佳，原告所請求各600萬元之精神慰撫金實屬過高等
語。
  ㈡被告莊益政部分：
    答辯內容均與被告台灣宅配通公司之答辯內容相同等語。
  ㈢綜上，被告以前詞資為答辯，並聲明：⒈原告之訴駁回；⒉
如受不利判決，被告願供擔保，請准宣告免為假執行。
四、本院之判斷：
  ㈠原告前揭主張，業據其提出戶籍謄本、佑民醫療社團法人佑
民醫院醫療費用明細收據、建宏禮儀社收款證明書、南投縣
草屯鎮公所公共造產基金納骨堂收入繳款書、集集鎮公所申
請火化許可規費、金龍全香鋪收據、建宏鮮花禮儀社收據等
影本（見附民卷第21、23、25、27及29頁）附卷可稽。另有
南投縣政府警察局草屯分局111年2月25日投草警交字第1110
004175號函檢附之交通事故資料（含道路交通事故現場圖、
道路交通事故調查報告表㈠、道路交通事故調查報告表㈡、
3
警詢筆錄、初步分析研判表各1份及現場彩色照片26張，見
本院卷第197至223頁）在卷可查。又被告莊益政前經本院刑
事庭以110年度交訴字第44號刑事判決，認被告莊益政犯過
失致人於死罪，處有期徒刑6月，如易科罰金，以1,000元折
算1日等情，業經本院依職權調取本院110年度交訴字第44號
刑事卷核閱無訛。而被告除對原告請求精神慰撫金之數額有
所爭執外，對於原告所主張之事實、原告薛睿麗所請求之醫
療費用及喪葬費用均不爭執，自堪信為真實。
  ㈡按因故意或過失，不法侵害他人之權利者，負損害賠償責
任；汽車、機車或其他非依軌道行駛之動力車輛，在使用中
加損害於他人者，駕駛人應賠償因此所生之損害。但於防止
損害之發生，已盡相當之注意者，不在此限，分別於民法第
184條第1項前段及第191條之2定有明文。查兩造對於肇事責
任均同意以交通部公路總局臺中區監理所南投縣區車輛行車
事故鑑定會南投縣區第1100315號鑑定意見書（見本院卷第2
35及237頁，下稱鑑定意見書）為認定標準（見本院卷第246
頁），而鑑定意見書認定「一、莊益政駕駛營業小貨車，行
經無號誌交岔路口，左方車未暫停讓右方車先行且嚴重超速
行駛（筆錄自述車速約60公里，已超過道路最高速限30公
里），為肇事主因。二、薛謝清妹無照（越級）駕駛普通重
型機車，行經無號誌交岔路口，未減速慢行，作隨時停車之
準備，為肇事次因。」（見本院卷第237頁），是兩造既合
意以鑑定意見書所認定為判斷肇事責任之標準，鑑定意見書
既認為被告莊益政部分為肇事主因，薛莊清妹部分為肇事次
因，而本院審酌被告莊益政駕駛系爭車輛行經系爭交岔路
口，不僅未減速通過並禮讓右方車（即薛謝清妹所騎乘之普
通重型機車）先行，反而以超速之狀態，高速進入系爭交岔
路口，嚴重提升發生本件交通事故之風險，也升高薛謝清妹
因遭被告莊益政所駕駛之系爭車輛撞擊後所受傷勢之嚴重程
度，自應就本件交通事故，承擔較高之過失責任；而薛謝清
妹亦有通過系爭交岔路口未減速慢行，以作隨時停車準備之
4
事實，易有增加發生交通事故之風險，是本院認為被告莊益
政應負4分之3之過失責任，薛謝清妹應負4分之1之過失責
任。是被告莊益政就本件交通事故既應負過失責任，則原告
自得依民法第184條第1項前段及第191條之2規定，請求被告
莊益政負損害賠償責任。
  ㈢第按不法侵害他人致死者，對於支出醫療及增加生活上需要
之費用或殯葬費之人，亦應負損害賠償責任，民法第192條
第1項定有明文。查原告薛睿麗因薛謝清妹發生本件交通事
故，經急救後仍不幸死亡，而支出急救之醫療費用2,555元
及喪葬費用18萬6,800元，為被告所不爭執（見本院卷第229
及246頁），則原告薛睿麗得向被告莊益政請求賠償醫療費
用2,555元及喪葬費用18萬6,800元。
  ㈣復按不法侵害他人致死者，被害人之父、母、子、女及配
偶，雖非財產上之損害，亦得請求賠償相當之金額，民法第
194條亦有明定，而請求加害人賠償相當金額之慰撫金時，
法院對於慰撫金之量定，應斟酌該加害人，並被害人暨其
父、母、子、女及配偶之身分、地位、經濟狀況與加害程度
及其他各種情況等關係以定之（最高法院109年度台上字第1
793號判決要旨參照）。查本院審酌本件交通事故之發生經
過、被告莊益政及薛謝清妹違反交通法規之程度、薛謝清妹
所受之損害及發生死亡結果，被告莊益政身為以駕駛系爭車
輛而配送貨物為業，對於遵守交通法規之義務，理應知悉，
卻將相關交通法規所課予應遵守之義務，置若罔聞，致使原
告因喪母而遭受身心受創之憾事，另斟酌兩造及薛謝清妹間
之財產及所得資料（見本院卷第43至177及291至301頁）等
一切情狀後，認本件原告得向被告莊益政請求之精神慰撫金
以各200萬元為適當。至逾前揭範圍之請求，則非屬相當，
無從准許。
  ㈤再按損害之發生或擴大，被害人與有過失者，法院得減輕賠
償金額，或免除之，民法第217條第1項定有明文。本件兩造
既合意以鑑定意見書所認定之肇事原因為標準，則被告莊益
5
政應負4分之3之過失責任、薛謝清妹應負4分之1之過失責
任，業如前述。則原告既為薛謝清妹之子女，僅得就所受損
害4分之3部分，向被告莊益政請求損害賠償。是依民法第21
7條第1項之適用結果，原告薛睿麗原得請求被告莊益政賠償
之總金額為164萬2,016元（計算式：〔2,555＋186,800＋2,
000,000〕75％，元以下四捨五入）；原告薛陽原得請求
被告莊益政賠償之總金額為150萬元（計算式：2,000,00
075％）。
  ㈥又按強制汽車責任保險法第32條規定，保險人依本法規定所
為之保險給付，視為被保險人損害賠償金額之一部分，被保
險人受賠償請求時，得扣除之。是被保險人受賠償請求時，
得依上開規定扣除請求人已領取之保險給付，乃係損害賠償
金額算定後之最終金額扣除，故在被害人與有過失之情形應
先適用民法第217條第1項規定算定賠償額後，始有依上開規
定扣除保險給付之餘地（最高法院106年度台上字第825號判
決要旨參照）。查原告因本件交通事故，已受領強制汽車責
任保險理賠金200萬元，由原告薛睿麗及薛陽各領取100萬元
（見本院卷第285頁），揆諸前揭說明，自應扣除，是原告
薛睿麗最終得請求被告莊益政賠償之金額為64萬2,016元
（計算式：1,642,016－1,000,000）；原告薛陽最終得請求
被告莊益政賠償之金額為50萬元（計算式：1,500,000－1,0
00,000）。逾此範圍之請求，即屬無據，應予駁回。
  ㈦另按受僱人因執行職務，不法侵害他人之權利者，由僱用人
與行為人連帶負損害賠償責任。但選任受僱人及監督其職務
之執行，已盡相當之注意或縱加以相當之注意而仍不免發生
損害者，僱用人不負賠償責任，民法第188條第1項定有明
文。查被告莊益政為被告台灣宅配通公司之受僱人，而被告
莊益政於本件交通事故發生時，所駕駛之系爭車輛之車身上
印有「宅配通」文字（見本院卷第209頁），足認被告莊益
政係為被告台灣宅配通公司執行職務。復被告台灣宅配通公
司未能提出證據證明對於被告莊益政之選任及監督職務已盡
6
相當之注意，或縱加以相當之注意而仍不免發生損害之情
事，是依民法第188條第1項本文規定，被告台灣宅配通公司
應與被告莊益政負連帶賠償責任。
  ㈧末按給付有確定期限者，債務人自期限屆滿時起，負遲延責
任；給付無確定期限者，債務人於債權人得請求給付時，經
其催告而未為給付，自受催告時起，負遲延責任。其經債權
人起訴而送達訴狀，或依督促程序送達支付命令，或為其他
相類之行為者，與催告有同一之效力，分別於民法第229條
第1項及第2項定有明文。又遲延之債務，以支付金錢為標的
者，債權人得請求依法定利率計算之遲延利息。但約定利息
較高者，仍從其約定利率。應付利息之債務，其利率未經約
定，亦無法律可據者，週年利率為5％，分別於民法第233條
第1項及第203條亦有明文。本件原告對被告請求之侵權行為
損害賠償債權，核屬無確定期限之給付，自應經原告之催告
而未為給付，被告始負遲延責任，而原告之刑事附帶民事起
訴狀繕本於110年8月18日送達被告莊益政（見附民卷第31
頁）；於110年8月20送達被告台灣宅配通公司（見附民卷第
33頁），而被告均迄未給付，即應自起訴狀繕本送達翌日
（即如附表一「利息起日」欄所示之日）起負遲延責任，故
原告請求被告分別自附表一「利息起日」欄所示之日起至清
償日止，按週年利率5％計算之遲延利息，即屬有據，應予
准許。
五、據上論結，原告依民法第184條第1項前段、第188條第1項、
第191條之2規定，請求被告連帶給付原告薛睿麗及薛陽各51
8萬9,355元及500萬元，暨均自刑事附帶民事起訴狀繕本送
達翌日起至清償日止，按週年利率5％計算之利息，僅於如
主文第1及2項所示之範圍內，為有理由，應予准許。逾此範
圍部分，則屬無據，應予駁回。
六、本件依民事訴訟法第427條第2項第11款規定，應適用簡易訴
訟程序，本院既為被告部分敗訴之判決，依同法第389條第1
項第3款規定，應依職權就被告敗訴部分宣告假執行，併依
7
同法第436條第2項及第392條第2項規定，依被告聲請宣告被
告為原告供如主文第4及5項後段所示之擔保後，得免為假執
行。
七、本件事證業臻明確，兩造其餘主張、攻擊防禦方法及證據資
料，經本院審酌後認均不足以影響本件判決之結果，爰不逐
一論列。
八、末按民事訴訟法第87條第1項規定：「法院為終局判決時，
應依職權為訴訟費用之裁判。」業已明文法院為終局判決時
「應依職權」為訴訟費用之裁判，而非賦予法院裁量權限，
故法院對於訴訟費用自均應依職權裁判以求明確，仍應於主
文諭知「訴訟費用由何造負擔」，而無例外不為訴訟費用裁
判之情形，又當事人支出訴訟費用並非限於卷內之憑證或文
書資料所示費用，仍可能事實上存在隱而暫未提出於法院之
訴訟費用支出證據。是上述費用均僅於民事訴訟程序中暫未
提出予法院附卷，因日後當事人仍得提出費用單據向法院聲
請確定訴訟費用額。故縱法院為判決時，訴訟卷宗內並無任
何兩造支出訴訟費用之資料，法院於判決主文中仍應諭知
「訴訟費用由何造負擔」，以免掛一漏萬，損害當事人權益
（臺灣高等法院暨所屬法院107年法律座談會民事類提案第1
8號審查意見參照）。查本件係刑事附帶民事訴訟，依刑事
訴訟法第504條第2項規定，免納裁判費，惟仍應依民事訴訟
法第79條及第85條第2項規定，諭知訴訟費用由敗訴之當事
人負擔，以備將來如有訴訟費用發生時，得以確定其數額，
爰諭知如主文第4項所示。
九、訴訟費用負擔之依據：民事訴訟法第79條、第85條第2項。
中　　華　　民　　國　　111 　年　　5 　　月　　31　　日
                  南投簡易庭  法  官  林彥宇
附表一：（金額：新臺幣）
原告   計息本金之金額           被告              利息起日     利息訖日  週年利率
薛睿麗    64萬2,016元
莊益政           110年8月19日
台灣宅配通股份有限公司   110年8月21日    清償日     5％
薛陽       50萬元              莊益政           110年8月19日
8
附表二：
以上為正本係照原本作成。
如不服本判決，應於送達後20日內，向本院提出上訴狀並表明上
訴理由，如於本判決宣示後送達前提起上訴者，應於判決送達後
20日內補提上訴理由書（須附繕本）；並向本院繳足上訴裁判費
（如委任律師提起上訴，請注意民事訴訟法施行法第9條規
定）。
中　　華　　民　　國　　111 　年　　5 　　月　　31　　日
                              書記官  藍建文
台灣宅配通股份有限公司   110年8月21日
當事人          訴訟費用負擔之比例
薛睿麗                 45％
薛陽                  44％
莊益政               連帶負擔
台灣宅配通股份有限公司         11％
9